臺灣彰化地方法院刑事判決             100年度自緝字第2號
自  訴  人  福苓實業股份有限公司
代  表  人  柯錦榮
自訴代理人  王忠沂律師
被      告  黃水龍
上列被告因詐欺案件，經自訴人提起自訴，本院判決如下：
    主  文
本件免訴。
    理  由
一、自訴意旨略以：被告黃水龍為宏龍織布廠（營業處所：彰化
    縣鹿港鎮山崙里山寮巷59之7 號）之負責人，向來與自訴人
    並無生意往來。詎被告黃水龍明知其織布廠經營不善、即將
    倒閉，竟仍於民國87年12月1 日起至88年1 月15日止，連續
    共5 次（即87年12月1 日、87年12月18日、87年12月30 日
    、88年1 月5 日、88年1 月15日）以電話向自訴人聲稱因營
    運需要TC混紡紗，而向自訴人大量進貨，並以遠期支票5 張
    （發票人分別為被告黃水龍或其子黃信吉、票載發票日則分
    別為88年2 月10日、88年2 月21日、88年3 月10日、88年3
    月21日、88年3 月21日，合計總金額為新臺幣【下同】88萬
    6725元）作為支付。自訴人不疑有詐，分別將前開TC混紡紗
    運往約定交易地點，然被告所經營之織布廠突於88年1 月20
    日宣告倒閉，工廠大門深鎖，被告亦藏匿不知去向，支票均
    不獲兌現，自訴人始知受騙，爰提起自訴，因認被告黃水龍
    涉有刑法第339 條第1 項之詐欺取財罪嫌。
二、按案件時效已完成者，應諭知免訴之判決，並得不經言詞辯
    論為之，刑事訴訟法第302條第2款、第307條分別定有明文
    。又被告前開行為後，刑法第2條第1項業於94年2月2日修正
    公佈，並自95年7月1日起施行。修正後刑法第2條第1項規定
    ，已將新舊法律適用之「從新從輕」原則，改採「從舊從輕
    」原則，而此規定僅係規範行為後法律變更所生新舊法律比
    較適用之準據法，並非實體刑罰法律，自不生行為後法律變
    更之比較適用之問題，應逕行適用新法第2條第1項之規定，
    為「從舊從輕」之比較。再按追訴權時效期間之長、短，關
    係行為人是否受到刑事追訴或處罰，而追訴權時效完成者，
    應依刑事訴訟法第302條第2款規定諭知免訴，而免訴判決為
    實體判決，因此關於追訴權時效期間之修正，應屬實體刑罰
    法律變更，而有刑法第2條第1項之適用。依此，本件被告行
    為時，刑法第80條追訴權之時效期間規定為：「追訴權，因
    左列期間內不行使而消滅：一、死刑、無期徒刑或10年以上
    有期徒刑者，20年。二、3年以上10年未滿有期徒刑者，10
    年。三、1年以上3年未滿有期徒刑者，5年。四、1年未滿有
    期徒刑者，3年。五、拘役或罰金者，1年。前項期間自犯罪
    成立之日起算。但犯罪行為有連續或繼續之狀態者，自行為
    終了之日起算。」；修正後之刑法第80條則規定為：「追訴
    權，因下列期間內未起訴而消滅：一、犯最重本刑為死刑、
    無期徒刑或10年以上有期徒刑之罪者，30年。二、犯最重本
    刑為3年以上10年未滿有期徒刑之罪者，20年。三、犯最重
    本刑為1年以上3年未滿有期徒刑之罪者，10年。四、犯最重
    本刑為1年未滿有期徒刑、拘役或罰金之罪者，5年。前項期
    間自犯罪成立之日起算。但犯罪行為有繼續之狀態者，自行
    為終了之日起算。」。本件被告涉犯刑法第339條第1項之罪
    嫌，該罪名之法定最重本刑為5年以下有期徒刑，是依被告
    行為時之舊法，追訴權時效期間為10年，新法之追訴權時效
    期間則為20年。比較新、舊法結果，被告行為時之舊法對其
    較為有利，揆諸前開修正後之刑法第2條第1項前段之規定，
    本件應適用被告行為時之舊法。另關於追訴權時效之停止進
    行，及其期間、計算，並一體適用修正前刑法第83條之規定
    ，附此敘明。
三、再按被告逃匿，經本院通緝，致審判之程序不能繼續，依修
    正前刑法第80 條 、第83條之規定，並參照司法院大法官會
    議釋字第123 、138 號解釋及最高法院82年9 月21日第10次
    刑事庭會議決議意旨，已實施偵查及經提起訴訟，且在審判
    進行中，均不生時效進行之問題。
四、查本件被告經自訴人於88年3月19日提起自訴，有刑事自訴
    狀上本院收文章可佐，嗣因被告逃匿，經本院於88年5月17
    日發布通緝，有本院88年彰院鵬緝字第126號通緝書在卷可
    稽。又被告被訴詐欺犯罪行為終了之日為88年1月15日，故
    其追訴權時效應自該日起算，而被告被訴涉犯刑法第339 條
    第1 項罪嫌，該罪名之最重本刑為有期徒刑5 年，依上述修
    正前刑法第80條第1 項第2 款規定，追訴權時效為10年，惟
    自訴人自88年3 月19日提起自訴繫屬本院審理，迄本院發布
    通緝日即88年5 月17日止之期間，依前開解釋意旨，此時追
    訴權既無不行使之情形，自不生時效進行之問題，亦應予以
    加計（合計1 月29日），再加計因被告通緝，致本案審判程
    序不能開始，而停止追訴權時效進行持續所達上開追訴權時
    效期間之4 分之1 期間（即2 年6 月），追訴權時效依修正
    前之規定應至100 年9 月14日完成。是被告所涉前揭罪嫌之
    追訴權時效今已完成，依照前開說明，爰不經言詞辯論，逕
    為諭知免訴之判決。
據上論斷，應依刑事訴訟法第302 條第2 款、第307 條，刑法第
2 條第1 項前段，修正前刑法第80條、第83條，判決如主文。
中    華    民    國   100    年    10    月    17    日
                  刑事第五庭  審判長  法  官  周淡怡
                                      法  官  李淑惠
                                      法  官  陳德池
以上正本證明與原本無異。
如不服本判決應於收受判決後10日內向本院提出上訴書狀，並應
敘述具體理由；其未敘述上訴理由者，應於上訴期間屆滿後20日
內向本院補提理由書（均須按他造當事人之人數附繕本）「切勿
逕送上級法院」。
中    華    民    國   100    年    10    月    17    日
                                      書記官  陳文新